【裁判字號】    98,勞小上,4
【裁判日期】    980708
【裁判案由】    給付資遣費
【裁判全文】
臺灣新竹地方法院民事裁定             98年度勞小上字第4號
上  訴  人  竹風不動產仲介經紀有限公司
法定代理人  甲○○
被上訴人    乙○○
上列當事人間給付資遣費事件，上訴人對於中華民國98年6月6日
本院竹北簡易庭98年度竹北勞小字第11號小額事件第一審判決不
服，提起上訴，本院裁定如下：
    主  文
上訴駁回。
第二審訴訟費用新臺幣壹仟伍佰元由上訴人負擔。
    事  實
一、按對於小額程序之第一審裁判，得上訴或抗告於管轄之地方
    法院，其審判以合議行之。對於前項第一審裁判之上訴或抗
    告，非以其違背法令為理由，不得為之。又上訴狀內應記載
    上訴理由，表明下列各款事項：（一）、原判決所違背之法
    令及具體內容。（二）、依訴訟資料可認為原判決有違背法
    令之具體事實。民事訴訟法第436條之24及第436條之25分別
    定有明文。又依同法第436條之32第2項準用同法第468條及
    第469條第1款至第5款之規定，判決不適用法規或適用不當
    者，為違背法令；而判決有同法第469條第1款至第5款情形
    之一者，為當然違背法令。是當事人就小額訴訟事件第一審
    判決提起上訴，如依同法第436條之32第2項準用同法第468
    條之規定，以原審判決有不適用法規或適用法規不當為理由
    時，其上訴狀或理由書應有具體之指摘，並揭示該法規之條
    項或其內容；若係成文法以外之法則，應揭示該法則之旨趣
    ；倘為司法院解釋或判例，則應揭示該判解之字號或其內容
    。如依同法第436條之32第2項準用同法第469條第1款至第5
    款之規定，以原審判決有同法第469條第1款至第5款情形為
    理由時，其上訴狀或理由書，應揭示合於該條款之事實。倘
    上訴狀或理由書未依此項方法表明，或其所表明者，顯與上
    開法條規定之情形不符時，即難認為已對原審判決之違背法
    令有具體之指摘，其上訴自難認為合法，最高法院71年台上
    字第314號判例可資參照。
二、本件上訴人對原審小額訴訟之第一審判決提起上訴，核其上
    訴理由略以：
（一）原審判決認定於民國（下同）98年1 月7 日，上訴人公司
      指派總經理機要秘書陳璟瑜（原判決誤裁為陳錦瑜）通知
      被上訴人，應於同年1 月8 日下午1 時30分至上訴人公司
      任於竹北市之旗艦店業務單位報到，擔任不動產營業員職
      務云云。惟上訴人公司並無指派陳璟瑜告知被上訴人調職
      之事，亦無該人事調職命令，此可傳喚陳璟瑜作證即知，
      原判決僅憑被上訴人與陳璟瑜間之錄音光碟，即認確有其
      事，顯有判決理由不備之違背法令。
（二）原審判決理由認被上訴人提出之錄音光碟為陳璟瑜與被上
      訴人間之錄音內容，因而認上訴人公司未經詢問被上訴人
      意見，即逕將被上訴人由秘書調職不動產營業員，而被上
      訴人於知悉後，明確向上訴人公司表示其不願意改任不動
      產營業員一職，但上訴人公司卻未有所改變，收回調職命
      令云云。惟查，該錄音光碟是否確認陳璟瑜與被上訴人間
      之錄音，其錄音內容是否真正，原判決未傳喚陳璟瑜以明
      事實真相，即遽予採用作為證據，而為上訴人公司不利之
      判決，顯有應予調查之證據而未予調查之違背法令。
（三）原審判決依被上訴人之主張，認上訴人擅自於97年10月起
      ，每月減薪各新臺幣（下同）2,000元，合計4,000元云云
      。`惟查此部分金額，上訴人公司業已補償被上訴人完畢
      ，原判決仍為不利上訴人公司之判決，顯有違背法令之處
      。
（四）為此聲明：１、原判決不利於上訴人部分廢棄。２、廢棄
      部分被上訴人第一審之訴駁回。３、第一審及上訴審訴訟
      費用由被上訴人負擔。
三、本件上訴人就原審判決固於法定期間內提起上訴，然就其上
    訴狀之上訴理由記載，無非以原審判決理由不備、應調查之
    證據而未予調查或就認定事實及證據取捨有所指摘，屬判決
    違背法令為上訴理由提起本件上訴。惟查：
（一）按民事訴訟法第436條之24第2項所謂「判決違背法令」，
      依同法第436條之32第2項準用同法第468條、第469條第1
      款至第5款之規定，乃指「判決不適用法規或適用不當」
      或「判決有同法第469條第1款至第5款情形之一」者而言
      ，並不包括同法第469條第6款「判決不備理由或理由矛盾
      」之情形。是上訴人上開上訴理由（一）部分，主張原審
      判決有判決理由不備之違背法令，即屬誤解法律，而非足
      取。
（二）再就上訴人上開上訴理由（二）、（三）部分，經核均係
      對原審判決有關證據取捨、認定事實之職權行使為指摘，
      並未對原審判決有如何違背法令之處為具體之表明，更與
      「判決違背法令」無涉；且未就原審判決有何不適用法規
      或適用法規不當為具體之指摘，並揭示該法規之條項或其
      內容，或法則之旨趣，或判例、解釋之內容；亦未揭示合
      於民事訴訟法第469 條第1 款至第5 款規定之事實，自難
      認為已對原審判決之違背法令有具體之指摘。況且，上訴
      人所指原審判決顯有「應予調查之證據而未予調查」之違
      背法令，亦屬對法律規範之誤解所致，蓋應予調查之證據
      而未予調查者，尚非民事訴訟法第436 條之32第2 項所準
      用同法第469 條第1 款至第5 款所定當然違背法令情形之
      一，上訴人所以有此主張，或因我國刑事訴訟法第379 條
      第10款「依本法應於審判期日調查之證據而未予調查者，
      其判決當然違背法令」之規定使然，但仍不得以此作為民
      事訴訟法上當然違背法令之規定，據以為上訴之理由。
（三）綜上，上訴人提起本件上訴，與民事訴訟法第468條、第4
      69條第1款至第5款所定要件尚不相合，且係就原審取捨證
      據、認定事實之職權行使所為之指摘，尚難認已就原審判
      決有何「不適用法規」、「適用法規不當」或民事訴訟法
      第469條第1款至第5款之情形加以具體指摘，則依據首開
      說明，自應認其上訴為不合法，應予裁定駁回，併將本件
      訴訟費用計算如主文第二項所示。
四、據上論結，依民事訴訟法第436條之32第2項、第444條第1項
    、第95條、第78條、第436條之19第1項，裁定如主文。
中    華    民    國    98    年    7     月    8     日
                  民事第一庭  審判長法  官  汪銘欽
                                    法  官  鄭政宗
                                    法  官  陳順珍
以上正本係照原本作成。
本裁定不得抗告。
中    華    民    國    98    年    7     月    8     日
                                    書記官  陳筱筑


司法院資訊處製作；財團法人民間司法改革基金會備份。
